臺灣花蓮地方法院刑事判決　　　　　　　100年度訴字第206號
公　訴　人　臺灣花蓮地方法院檢察署檢察官
被　　　告　王居正
選任辯護人　李文平律師
　　　　　　張照堂律師
上列被告因違反毒品危害防制條例等案件，經檢察官提起公訴（
100年度偵緝字第169號），本院判決如下：
    主      文
王居正犯如附表所示之販賣第二級毒品罪，共肆罪，各處如附表
主文欄所示之刑。應執行有期徒刑伍年；未扣案之販賣第二級毒
品所得新臺幣壹萬元沒收，如全部或一部不能沒收時，以其財產
抵償之；未扣案之NOKIA牌黑色行動電話壹支（含門號000000000
0之SIM卡壹枚）沒收，如全部或一部不能沒收時，追徵其價額。
    事      實
一、王居正明知甲基安非他命為毒品危害防制條例第2條第2項第
    2 款所列管之第二級毒品，任何人均不得非法販賣，竟基於
    販賣第二級毒品甲基安非他命以營利之犯意，以如附表所示
    之方式，分別於如附表所示之時、地，為販賣第二級毒品甲
    基安非他命予如附表所示等人之犯行。嗣經臺灣花蓮地方法
    院檢察署檢察官指揮花蓮縣警察局吉安分局，對王居正所持
    用之0000000000號行動電話實施通訊監察後，始循線查知上
    情。
二、案經花蓮縣警察局吉安分局報請臺灣花蓮地方法院檢察署檢
    察官偵查起訴。
    理      由
一、按被告以外之人於審判外之言詞或書面陳述，除法律有規定
    者外，不得作為證據，又被告以外之人於審判外之陳述，雖
    不符前四條之規定，而經當事人於審判程序同意作為證據，
    法院審酌該言詞陳述或書面陳述作成時之情況，認為適當者
    ，亦得為證據。當事人、代理人或辯護人於法院調查證據時
    ，知有第159條第1項不得為證據之情形，而未於言詞辯論終
    結前聲明異議者，視為有前項之同意，刑事訴訟法第159 條
    第1項、第159條之5 分別定有明文。查本件判決所引用之證
    據，均經當事人同意有證據能力（見本院卷第34頁），經核
    其等作成之狀況亦無不適當情事，應均有證據能力，合先敘
    明。
二、上開犯罪事實，業據被告王居正於偵查及本院審理時坦承不
    諱，核與證人林威良、蔡銘緯分別於警詢與偵查中所證述之
    情節相符，復有通訊監察譯文在卷可佐，應認被告之自白與
    事實相符，應堪信為真實。按販賣毒品罪之所謂「意圖」，
    即犯罪之目的，原則上不以發生特定結果為必要，只需有營
    利之意圖為已足，不以買賤賣貴而從中得利為必要（最高法
    院97年度臺上字第2109號判決意旨參照）。次按販賣海洛因
    及甲基安非他命係違法行為，非可公然為之，亦無公定價格
    ，販賣者販入後可任意分裝增減其份量再行出售，而每次交
    易之價格、數量，亦隨時依交易對象、當時行情而變動，縱
    或出售之價格較低，亦非當然無營利意圖，即便為相同價格
    ，因份量較少亦能從中獲利，除經坦承犯行並能供明販入、
    賣出確實價量外，委難查得實情，如被告自始否認到底，既
    無法追得上手，更難查悉有無從中獲利，是除非別有事證，
    足認係按同一價量委買或轉售，確未牟利外，尚難據此即認
    販賣之證據有所未足，否則將造成知過坦承者難辭重典，飾
    詞否認者反得僥倖，而失情理之平。且按一般民眾均知政府
    一向對毒品之查禁森嚴，且重罰不予寬貸，衡情倘非有利可
    圖，絕無平白甘冒被嚴查重罰高度風險之理，從而，舉凡其
    有償交易，除足反證其確係另基於某種非營利本意之關係外
    ，通常尚難因無法查悉其販入價格，作為是否高價賣出之比
    較，諉無營利之意思阻卻販賣犯行之追訴（最高法院84年度
    第3 次刑事庭會議決議意旨參照）。本件被告與證人林威良
    、蔡銘緯等人均非至親，亦無深交，肯甘冒風險，將甲基安
    非他命出售予證人林威良與蔡銘緯，倘無從中賺取差價、抽
    取部分甲基安非他命施用、投機貪圖小利或圖得上手、購毒
    之人所提供之毒品，豈有甘冒重典依購入價格轉售或代購之
    理，且被告於警詢、偵查及本院業已坦認犯行，參酌證人林
    威良及蔡銘緯等人與被告交易過程之證述，被告主觀上有營
    利之意圖，應堪認定。是本件事證已臻明確，被告犯行洵堪
    認定，自應依法論科。
三、查甲基安非他命為毒品危害防制條例第2條第2項第2 款所列
    之第二級毒品。被告先後為如附表所示之犯行，核其所為，
    均係犯毒品危害防制條例第4條第2項之販賣第二級毒品罪。
    公訴意旨雖認被告另涉犯藥事法第83條第1 項之販賣禁藥罪
    ，與毒品危害防制條例間具有想像競合犯之裁判上一罪關係
    等語，惟查，藥事法第83條第1 項販賣禁藥罪之法定刑為最
    重本刑7年以下有期徒刑，毒品危害防制條例第4條第2 項之
    法定刑為無期徒刑或7 年以上有期徒刑，該二罪間具有重法
    優於輕法之吸收關係，應優先適用毒品危害防制條例第4 條
    第2項之罪名，並無另成立藥事法第83條第1項罪名之餘地，
    是公訴人此部分之論述，容有誤會，附此敘明。又被告各次
    販賣第二級毒品甲基安非他命前持有該毒品之低度行為，業
    分別為販賣各該毒品之高度行為所吸收，均不另論罪。而被
    告上開所為如附表所示販賣第二級毒品甲基安非他命之犯行
    ，犯意各別、行為互殊，應分論併罰。另被告就如附表所示
    之犯行，於偵查及本院審判中均自白，均應依毒品危害防制
    條例第17條第2 項之規定減輕其刑。爰審酌被告前有賭博及
    施用毒品之犯行，素行不佳，此有臺灣高等法院被告前案紀
    錄表在卷可稽，為謀取私利，竟販賣第二級毒品甲基安非他
    命予他人施用，對社會及國人健康造成危害，然毒品數量、
    交易金額及所得利益均非鉅，暨動機、目的、犯罪後尚知坦
    承犯行等一切情狀，分別量處如主文所示之刑，並定其應執
    行之刑。末按刑法第59條之酌量減輕其刑，必須犯罪另有其
    特殊之原因與環境等，在客觀上足以引起一般同情，認為即
    予宣告法定最低刑期，猶嫌過重者，始有其適用（最高法院
    69 年度臺上字第291號判決意旨參照）。本案辯護人雖為被
    告辯護：被告坦承犯行，獲利不高，有刑法第59條規定之適
    用乙節，惟被告販賣第二級毒品甲基安非他命，對社會治安
    已構成相當之損害及危險，並無在客觀上足以引起一般人同
    情之狀況，而有可憫恕之處，況本院量刑業已審酌被告之毒
    品數量、交易金額、所得利益及犯後態度等情，而予從輕，
    從而，本院認為量處被告如主文所示之刑為適當，不宜再依
    刑法第59條之規定酌減其刑，是辯護人此部分辯解尚不足採
    。
四、按犯毒品危害防制條例第4 條之罪，其供犯罪所用或因犯罪
    所得之財物，均沒收之，如全部或一部不能沒收時，追徵其
    價額或以其財產抵償之，毒品危害防制條例第19條第1 項定
    有明文。查未扣案之被告各次販賣第二級毒品甲基安非他命
    所得共新臺幣10,000元，係因犯罪所得之財物，應依毒品危
    害防制條例第19條第1 項之規定沒收之，如全部或一部不能
    沒收時，以其財產抵償之；又未扣案搭配0000000000號門號
    使用之黑色NOKIA牌行動電話1支（含SIM卡1張），為被告所
    有供本件犯罪所用，業據被告陳明並有通聯調閱查詢單在卷
    可稽（見警卷第160 頁），應併予宣告沒收，如全部或一部
    不能沒收時，追徵其價額。
據上論斷，應依刑事訴訟法第299條第1項前段，毒品危害防制條
例第4條第2項、第17條第2項、第19條第1項，刑法第11條前段、
第51條第5款、第9款，判決如主文。
本案經檢察官張依琪到庭執行職務。
中    華    民    國   100    年    9     月    30    日
                  刑事第一庭  審判長  法  官  陳世博
                                      法  官  康敏郎
                                      法  官  劉柏駿
以上正本證明與原本無異。
如不服本判決應於收受送達後10日內向本院提出上訴書狀，並應
敘述具體理由。其未敘述上訴理由者，應於上訴期間屆滿後20日
內向本院補提理由書(均須按他造當事人之人數附繕本)「切勿逕
送上級法院」。
中    華    民    國   100    年    9     月    30    日
                                      書記官
附錄本判決論罪之法律條文：
毒品危害防制條例第4條
製造、運輸、販賣第一級毒品者，處死刑或無期徒刑；處無期徒
刑者，得併科新臺幣2千萬元以下罰金。
製造、運輸、販賣第二級毒品者，處無期徒刑或7 年以上有期徒
刑，得併科新臺幣1千萬元以下罰金。
製造、運輸、販賣第三級毒品者，處5 年以上有期徒刑，得併科
新臺幣7百萬元以下罰金。
製造、運輸、販賣第四級毒品者，處3年以上10 年以下有期徒刑
，得併科新臺幣3百萬元以下罰金。
製造、運輸、販賣專供製造或施用毒品之器具者，處1年以上7年
以下有期徒刑，得併科新臺幣1百萬元以下罰金。
前五項之未遂犯罰之。
附表：
┌─┬────────┬──────┬───────┬──────────┐
│編│    犯罪時間    │  交易對象  │交易金額（新臺│      主     文     │
│號│                ├──────┤幣）及數量    │                    │
│  │                │  交易地點  │              │                    │
├─┼────────┼──────┼───────┼──────────┤
│1 │民國99年2月6日晚│林威良      │2,500元、1公克│王居正販賣第二級毒品│
│  │間6時39 分後某時├──────┤              │，處有期徒刑參年拾月│
│  │                │花蓮縣花蓮市│              │，未扣案之販賣第二級│
│  │                │國盛四街51號│              │毒品所得新臺幣貳仟伍│
│  │                │5 樓林威良住│              │佰元沒收，如全部或一│
│  │                │處          │              │部不能沒收時，以其財│
│  │                │            │              │產抵償之；未扣案之NO│
│  │                │            │              │KIA 牌黑色行動電話壹│
│  │                │            │              │支（含門號0000000000│
│  │                │            │              │之SIM 卡壹枚）沒收，│
│  │                │            │              │如全部或一部不能沒收│
│  │                │            │              │時，追徵其價額。    │
├─┼────────┼──────┼───────┼──────────┤
│2 │民國99年2月12 日│林威良      │2,500元、1公克│王居正販賣第二級毒品│
│  │晚間10時29分後某├──────┤              │，處有期徒刑參年拾月│
│  │時              │花蓮縣花蓮市│              │，未扣案之販賣第二級│
│  │                │國盛四街51號│              │毒品所得新臺幣貳仟伍│
│  │                │5 樓林威良住│              │佰元沒收，如全部或一│
│  │                │處          │              │部不能沒收時，以其財│
│  │                │            │              │產抵償之；未扣案之NO│
│  │                │            │              │KIA 牌黑色行動電話壹│
│  │                │            │              │支（含門號0000000000│
│  │                │            │              │ 之SIM卡壹枚）沒收，│
│  │                │            │              │如全部或一部不能沒收│
│  │                │            │              │時，追徵其價額。    │
├─┼────────┼──────┼───────┼──────────┤
│3 │民國99年2月13日 │林威良      │2,000元、1公克│王居正販賣第二級毒品│
│  │下午1時23分後某 ├──────┤              │，處有期徒刑參年捌月│
│  │時              │花蓮縣花蓮市│              │，未扣案之販賣第二級│
│  │                │國聯五路長頸│              │毒品所得新臺幣貳仟元│
│  │                │鹿遊樂場附近│              │沒收，如全部或一部不│
│  │                │便利超商    │              │能沒收時，以其財產抵│
│  │                │            │              │償之；未扣案之 NOKIA│
│  │                │            │              │牌黑色行動電話壹支（│
│  │                │            │              │含門號0000000000之SI│
│  │                │            │              │M 卡壹枚）沒收，如全│
│  │                │            │              │部或一部不能沒收時，│
│  │                │            │              │追徵其價額。        │
├─┼────────┼──────┼───────┼──────────┤
│4 │民國99年2月15日1│蔡銘緯      │3,000元、1公克│王居正販賣第二級毒品│
│  │0時10分後某時   ├──────┤              │，處有期徒刑肆年，未│
│  │                │花蓮縣吉安鄉│              │扣案之販賣第二級毒品│
│  │                │北昌五街60號│              │所得新臺幣參仟元沒收│
│  │                │蔡銘緯住處  │              │，如全部或一部不能沒│
│  │                │            │              │收時，以其財產抵償之│
│  │                │            │              │；未扣案之NOKIA 牌黑│
│  │                │            │              │色行動電話壹支（含門│
│  │                │            │              │號0000000000 之SIM卡│
│  │                │            │              │壹枚）沒收，如全部或│
│  │                │            │              │一部不能沒收時，追徵│
│  │                │            │              │其價額。            │
└─┴────────┴──────┴───────┴──────────┘